---
title: "learnt"
author: "Phạm Phương Thảo"
date: "8/19/2021"
output: html_document
---

```{r setup, include=FALSE}
knitr::opts_chunk$set(echo = TRUE)
```

# Loại số ra khỏi văn bản text

Thấy có nhiều cách, bao gồm cả Corpus nhưng xài chưa được.
Tìm được một cách đơn giản hơn [ở đây](https://stackoverflow.com/questions/66857433/remove-numbers-from-string-in-dataframe-in-r).
Nói thêm là anh trả lời câu hỏi này cũng ngàu vãi. 
Follow linkedin và [stackoverflow](https://stackoverflow.com/users/3962914/ronak-shah) của ảnh.

Một số keywords để đặt câu hỏi 

- Remove numbers from string in dataframe in R

- Remove numbers from alphanumeric characters 

# Trump_tweets

Có cái này để học text mining khá hay.

```{r, eval=FALSE}
load(url("https://cbail.github.io/Trump_Tweets.Rdata"))
head(trumptweets$text)
```

# Cái dòng sau đây để làm lìn gì thì không biết

```{r, eval=FALSE}
packages <- c("wordcloud", "tm")
lapply(packages, require , character.only = TRUE)
```

# Loại bỏ việc phân biệt chữ hoa chữ thường (case sensitivity)

Khi sử dụng các function liên quan đến `tidytext` thì nó sẽ tự động chuyển 
tất cả thành chữ thường, vì package này dành cho text mining.
Dó đó, khi 
[đọc thêm ở đây](https://stackoverflow.com/questions/37339586/ignoring-case-sensitvity-in-dplyr-joins)

# Chuyển hàng hoặc cột của dataframe thành character vector

Dữ liệu đầu vào cho `writeLines()` là một character vector.
Dữ liệu mình có lại ở dạng một dataframe nên mình phải sử dụng đến hàm `as.character()`:

- Chuyển hàng: `as.character(df[tên hàng, ])

- Chuyển cột: `as.character(df[ , tên cột])

# Dùng hàm transpose `t()` để xoay dataframe

# Sự khác biệt giữa `data.frame()` và `as.data.frame()`

`as.data.frame()` biến bất kì **một R object** nào đó thành một dataframe.

`data.frame()` lấy nhiều thành phần có cấu trúc giống nhau (ví dụ cùng số hàng) và ghép lại thành một dataframe.

Đọc thêm [tại đây](https://stackoverflow.com/questions/21574250/difference-between-as-data-framex-and-data-framex/21574977)

Do đó, khi muốn biến một matrix thành một dataframe, bạn nên dùng `as.data.frame()`.

# 